臺灣臺北地方法院民事裁定　　　　　　　100年度聲字第428號
聲　請　人　湯桂賢
上列聲請人與相對人臺北市政府環境保護局間因本院100年度補
字第704號請求國家賠償事件，聲請法官迴避，本院裁定如下：
    主    文
聲請駁回。
    理    由
一、按民事訴訟法第33條第1項規定，當事人聲請法官迴避，須
    法官有同法第32條所定之情形，而不自行迴避，或法官有其
    他情形，足認其執行職務有偏頗之虞為限。又所謂法官執行
    職務有偏頗之虞，係指法官於訴訟之結果有利害關係或於當
    事人有親交嫌怨等客觀事實，足使人疑其為不公平之審判者
    而言。倘僅憑當事人之主觀臆測，或不滿法官進行訴訟遲緩
    ，或認法官就其聲明之證據不為調查、鑑定，尚不得謂其有
    偏頗之虞；若法官僅係訴訟進行指揮不當，或於曉諭發問態
    度欠佳，在當事人主觀上疑其有偏頗之虞者，亦不能認為其
    有聲請迴避之原因。且當事人主張之迴避原因，依同法第34
    條第2項、第284條之規定，應提出能即時調查之證據以釋明
    之（最高法院22年抗字第2346號及69年台抗字第457號判例
    、90年度台抗字第39號裁定、86年度台抗字第265號裁定參
    照）。
二、本件聲請人聲請意旨略以：聲請人與相對人臺北市政府環境
    保護局間請求國家賠償事件，經本院100年度補字第704號國
    家賠償事件受理在案（下稱系爭本案），而系爭本案之承審
    法官以聲請人提起系爭本案訴訟，起訴狀字跡不明，定期命
    聲請人補正，惟聲請人不知法律程序，亦請不到代書，而聲
    請人有訴訟之權，政府應有服務人民之義務，法院應負責解
    決聲請人之困難問題，是系爭本案之承審法官所為足認法官
    執行職務有偏頗之虞，爰依民事訴訟法第33條第1項第2款規
    定聲請承審法官迴避云云。
三、查，聲請人聲請系爭本案之承審法官迴避所舉之原因，係以
    系爭本案之承審法官以聲請人提起系爭本案訴訟，起訴狀字
    跡潦草，難以辨識訴訟標的及其原因事實、應受判決事項之
    聲明、訴訟標的之金額或價額等事項，認起訴未具法定程式
    ，定期命聲請人補正，惟法院應負責解決聲請人之困難、問
    題，不應命聲請人補正等情。經核均屬承審法官進行訴訟及
    指揮訴訟之範疇，況按起訴狀應表明當事人及法定代理人、
    訴訟標的及其原因事實、應受判決事項之聲明，民事訴訟法
    第244條第1項定有明文，此乃起訴必備之程式，是依首揭規
    定及說明，尚不得僅憑聲請人主觀之臆測，即遽認承審法官
    執行職務有偏頗之虞，此外，聲請人復未釋明承審法官於訴
    訟之結果有利害關係或於當事人有親交嫌怨，足使人疑其為
    不公平審判之客觀事實，自與聲請法官迴避之要件不符，是
    本件聲請不應准許，應予駁回。
四、從而，本件聲請為無理由，爰裁定如主文。
中    華    民    國   100    年    8     月    29    日
                  民事第五庭    審判長法  官  薛中興
                                      法  官  羅月君
                                      法  官  賴秀蘭
以上正本係照原本作成
如對本裁定抗告須於裁定送達後10日內向本院提出抗告狀，並繳
納抗告費新臺幣1,000元
中    華    民    國   100    年    8    月     29    日
                                      書記官  余富琦